臺北高等行政法院判決
　　　　　　　　　　　　　　　　　　 95年度訴字第01362號
　　　　　　　　　　　　　　　.
原　　　告　達鉅企業有限公司
代　表　人　甲○○（董事長）
被　　　告　經濟部智慧財產局
代　表　人　蔡練生（局長）
訴訟代理人　丙○○
參　加　人　豐企業股份有限公司
代　表　人　乙○○（董事長）
上列當事人間因新型專利舉發事件，原告不服經濟部中華民國95
年03月02日經訴字第09506162650號訴願決定，提起行政訴訟，
並經本院裁定命參加人獨立參加本件被告之訴訟。本院判決如下
：
　　主  文
原告之訴駁回。
訴訟費用由原告負擔。
　　事  實
一、事實概要：參加人於民國（以下同）86年07月23日以「一種
    可聯結之充氣墊」向被告申請新型專利，經被告編為第0000
    0000號審查，准予專利，並於公告期滿後，發給新型第1499
    64號專利證書。嗣原告以其違反核准時專利法第98條第1 項
    第1 款之規定，對之提起舉發。案經被告審查，於94年08月
    0 9 日以（94）智專三(一)02054 字第09420726350 號專利舉
    發審定書為「舉發不成立」之處分。原告不服，提起訴願，
    經訴願決定駁回，原告猶未甘服，遂向本院提起行政訴訟。
    本院因認本件訴訟之結果，參加人之權利或法律上利益將受
    損害，乃依行政訴訟法第42條第1 項、第3 項規定，依職權
    裁定命參加人獨立參加本件被告之訴訟。
二、兩造聲明：
　(一)原告聲明：
  1.原處分及訴願決定均撤銷。
  2.被告機關應作成舉發成立之行政處分。
  3.訴訟費用由被告負擔。
　(二)被告聲明：
  1.駁回原告之訴。
  2.訴訟費用由原告負擔。
三、兩造之主張：
甲、原告主張：
  (一)系爭案之主要構造創作特徵不具新穎性與進步性：
  1.系爭案申請專利範圍如下：「1.一種可聯結之充氣墊，其特
    徵在於：該充氣墊之一側周緣上端設有一公扣，而另一側周
    緣的底端設有一母扣，如是結構者，當要將兩個充氣墊連接
    在一起時，只要將相鄰之兩個充氣墊，將其一充氣墊周緣上
    端之母扣與另一充氣墊周緣底端公扣相黏扣，則可達成連接
    之動作者。2.如申請專利範圍第1項所述之一種可聯結之充
    氣墊，其中，該公扣亦可設置於充氣墊周緣之上端，而母扣
    設置於充氣墊周緣之底端，以達相同之功效者。」
  2.惟如前述系爭案申請專利範圍第1項之主要構造創作特徵，
    在其申請前已見於刊物並已公開使用，且系爭案所請之申請
    專利範圍所有內容都是習知技術，更是熟悉該項事業人士所
    易於思及並能輕易完成，而未增進功效的創作，根本不具新
    穎性與進步性，系爭案獲准之專利權理應撤銷。
  (二)證據2 至12皆已充分公開系爭案之創作特徵，系爭案應不具
    新穎性與進步性：
  1.查系爭第00000000號「一種可聯結之充氣墊」新型專利案（
    申請日為86年07月23日），在系爭案提出申請前，即有相同
    技術特徵之創作已見於刊物並經公開，此有原告於舉發階段
    所提出之舉發證據2至12可證。上述證據2至12皆已充分公開
    系爭案之創作特徵，且系爭案之創作整體結構、形狀、裝置
    、使用目的與解決問題所運用的技術手段都與前述證據2至1
    2相同，因此，系爭案據以申請新型專利，顯然有違反專利
    法第98條第1項第1款、第2項之規定，理應撤銷其取得之專
    利權，以維正義。
  2.為陳明事實請參閱下述證據說明於後：
    (1)查證據2之ONLINE SPORTS公司網站資料早於1995年即揭露
      與系爭案相同創作之產品，且由證據3之ONLINE SPORTS公
      司回覆原告之電子郵件影本更可進一步獲得證實於ONLINE
      SPORTS公司網站資料早於1995年即揭露與系爭案相同創作
      之產品，因此系爭案之創作根本不具新穎性與進步性。
    (2)按證據4為CARTWHEEL公司網站資料影本、證據5為TIFFIN
      公司網站資料影本、證據6為Athletic Mats公司網站資料
      影本、證據7為Gym Mats公司網站資料影本、證據8為Amaz
      on公司網站資料影本及證據9為ebay網站資料影本；由證
      據3至9之網站資料可知具有系爭案申請專利範圍這樣創作
      特徵的產品早已行銷四十多年了，足證系爭案創作內容特
      徵早已被揭露，而不具新穎性與進步性。
    (3)證據10為Ceetex公司回覆原告之電子郵件影本，其謂：「
      該公司早於1960年起即已銷售相同於系爭案創作內容之產
      品。」又證據11為Ucs公司回覆原告之電子郵件影本，其
      亦謂：「它們早於1970年起即從事系爭案相同產品之製造
      銷售。」因此系爭案之取得專利權顯非合於專利法之規定
      ，理應撤銷其專利權。
  3.惟被告在證據調查方面並未詳查前述證據之公開揭露之事實
    原委，以證明系爭案之創作內容早在三十多年前就已公開之
    事實而不具新穎性與進步性，即謂證據2、4、5、6、7、8、
    9、12為網站資料難採證，及證據3、10、11為私文書不具證
    據力而為「舉發不成立」之處分，顯然其亦未盡職調查而有
    疏失，實在令人難服。
  (三)證據13至16亦可證系爭案不具新穎性與進步性：
  1.系爭案的創作特徵遠在三十至四十多年前即已被公開，此可
    由證據10、11獲得印證。為證明系爭案之創作特徵早已公開
    的事實，由Ceetex公司於2005年10月19日回覆原告之電子郵
    件為補強證據（下稱證據13），該證據13內容提到Nissen公
    司發行之Catalogue，於封底內頁底下註明Edition10/76 即
    為發行日期為1976年10月，且說明該Catalogue於第7頁有說
    明墊子上有設黏扣帶，並請參閱補強證據係為Nissen Catal
    ogue（下稱證據14），於封底內頁底下註明Edition10/76即
    為發行日期為1976年10月，該證據14於第7頁之說明內容（
    打ˇ處）及圖示4張，其顯示於墊子上一側周緣上端設有一
    公扣（白色黏扣帶Velcro），而另一側周緣的底端設有一母
    扣（白色黏扣帶Velcro），如是結構者（參閱中間右側小圖
    白色黏扣帶Velcro最明顯），當要將兩個墊子連接在一起時
    ，只要將相鄰之兩個墊子，將其一墊子周緣上端之母扣與另
    一墊子周緣底端公扣相黏扣，則可達成連接之動作者，因此
    系爭案的創作內容特徵早在1976年10月即已公開，系爭案的
    創作不具新穎性，且系爭案的創作只是將兩兩墊子利用黏扣
    帶加以連結在一起根本未產生新功效，尚且與證據14所揭露
    完全相同，系爭案在未具新功效下不具進步性，其獲准之專
    利權取得顯非合法理應撤銷。
  2.再查Ceetex公司於2006年03月07日回覆原告之電子郵件為補
    強證據（下稱證據15），該證據15內容提到Nissen公司發行
    之另一Catalogue，亦揭露於墊子上設黏扣帶可利用黏扣帶
    加以連結在一起，請參閱補強證據係Nissen Catalogue（下
    稱證據16），該證據16於第1頁之汽車照片的車牌放大顯示
    係為NNO 208 Y和WTW 197 W係為0000-0000年間之車牌，足
    證證據16之Catalogue係於0000-0000年間發行公開，遠比系
    爭案申請日早，具證據能力；且在證據16之第51頁之內容說
    明（打ˇ處）及編號Part No.32026照片，其顯示於墊子上
    一側周緣上端設有一公扣（白色黏扣帶Velcro），而另一側
    周緣的底端設有一母扣（白色黏扣帶Velcro），如是結構者
    （參閱第51頁編號Part No.32026照片白色黏扣帶Velcro最
    明顯），當要將兩個墊子連接在一起時，只要將相鄰之兩個
    墊子，將其一墊子周緣上端之母扣與另一墊子周緣底端公扣
    相黏扣，則可達成連接之動作者，因此系爭案的創作內容特
    徵早在0000-0000年即已公開，該系爭案的創作不具新穎性
    ，且系爭案的創作只是將兩兩墊子利用黏扣帶加以連結在一
    起根本未產生新功效，尚且與證據16之編號Part No.32026
    照片所揭露結構完全相同，系爭案在未具新功效下不具進步
    性，其獲准之專利權取得顯非合法，理應撤銷。
  3.由證據13至16可進一步證明系爭案之創作特徵早已公開的事
    實而不具新穎性，且系爭案無論在創作的結構、功效、目的
    皆與前述證據完全相同，而且系爭案所揭露之各主要構件間
    創作內容、對解決問題的方法、手段乃至達成功效皆與上述
    證據如出一轍，此乃不爭之事實，因此系爭案之創作係運用
    申請前既有之技術或知識，而為熟習該項技術者所能易於思
    及並能輕易完成且未能增進功效者，不得依本法申請取得新
    型專利。以上證據足以證明系爭案根本未具創作內涵不具進
    步性，其違反前揭法條至為明顯理應撤銷其專利權。
  (四)綜上所述，系爭案之創作係為「申請前已見於刊物或已公開
    使用者」，系爭案其創作內容「係運用申請前既有之技術或
    知識，而為熟習該項技術者所能易於思及並能輕易完成且未
    能增進功效者」，不具新穎性與進步性，系爭案違反專利法
    至為明顯，懇請鈞院撤銷原處分及訴願決定，另為適法之處
    分，以維法制尊嚴，實為感禱。
乙、被告主張：
  (一)原處分及訴願決定理由已就原告所提證據，認定網頁內容易
    於入侵或更動，且訴願機關查詢該網址，亦無資料可稽，顯
    見其網頁內容之真實性存疑；至於原告所出具之公司電子郵
    件乃私文書證，並無其他具公信力之記錄佐證，亦難採據。
    被告為衡平系爭專利關係人（專利權人）之利益、並注意系
    爭專利當事人有利及不利之情形，故審定證物2、4、5、6、
    7、8、9、12等網站內容及證物3、10、11私文書當不具證據
    力，原告以該等欠缺具公信力之資料未能說服被告及訴願機
    關採信，卻要求中立審查之被告為其調查、背書，顯有失舉
    發人應盡舉證之義務，故原告訴稱「證據2至12皆已充分公
    開系爭案之創作特徵」云云，並無理由。
  (二)原告所提證據13（2005年10月19日之電子郵件）、證據14（
    Nissen雜誌影本，Edition10/76字樣係出現於第30頁底）、
    證據15（2006年03月07日之電子郵件）、證據16（Nissen雜
    誌影本）等，均非於原處分前提出，並送參加人答辯及被告
    審查，核屬新證據，且亦未經訴願前置，故尚難據以論究原
    處分之當否，合予陳明。
  (三)綜上所述，被告原處分並無違法，敬請駁回原告之訴。
丙、參加人未於言詞辯論期日到場，亦未提出任何書狀為陳述。
　　理  由
一、按凡對物品之形狀、構造或裝置之創作或改良，而可供產業
    上利用者，得依法申請取得新型專利，固為系爭專利核准時
    專利法第97條暨第98條第1項所規定；惟如其新型「申請前
    已見於刊物或已公開使用者」，仍不得依法申請取得新型專
    利，同法第98條第1項第1款復定有明文。而對於獲准專利權
    之新型，任何人認有違反前揭專利法違反第97條至第99條規
    定者，依法得附具證據，向專利專責機關提出舉發。從而，
    系爭專利有無違反前揭專利法之情事而應撤銷其新型專利權
    ，依法應由舉發人附具證據證明之，倘其證據不足以證明系
    爭專利有違前揭專利法之規定，自應為舉發不成立之處分。
二、本件係參加人前於86年07月23日以「一種可聯結之充氣墊」
    向被告申請新型專利，經被告編為第00000000號審查，准予
    專利，並於公告期滿後，發給新型第149964號專利證書。嗣
    原告以其違反核准時專利法第98條第1 項第1 款之規定，對
    之提起舉發。案經被告審查，於94年08月09日以（94）智專
    三(一)02054 字第09420726350 號專利舉發審定書為「舉發不
    成立」之處分。原告則不服，為如事實欄所載之主張。是本
    件應審究者厥為原告於舉發階段，所提證物2 至12，是否具
    有證據力，即可否當作引證資料？
三、原告於舉發時所提證據共12件：證物1 為西元1993年月旦出
    版社出版、謝銘洋等人合著之「專利法解讀」第119 頁；證
    物2 係ONLINE SPORTS 公司網站資料；證物3 係ONLINE S
    PORTS 公司電子郵件影本；證物4 係CARTWHEEL 公司網站資
    料；證物5 係TIFFIN公司網站資料；證物6 係Athletic Mat
    s 公司網站資料；證物7 係Gym Mats公司網站資料；證物8
    係Amazon公司網站資料；證物9 係ebay公司網站資料；證物
    10係Ceetex公司電子郵件影本；證物11係Ucs 公司電子郵件
    影本；證物12係yahoo 公司網站資料。
四、本院判斷如下：
  (一)按行訴訟法第173 條規定：「本法關於文書之規定，於文書
    外之物品，有與文書相同之效用者，準用之。文書或前項物
    件，須以科技設備始能呈現其內容或提出原件有事實上之困
    難者，得僅提出呈現其內容之書面『並證明其內容與原件符
    』。」。另被告93年7 月1 日公布施行之專利審查基準2.5.
    2.3.1 認定原則載稱：「‧‧‧由於網路的性質與紙本刊物
    不同，公開於網路上之資訊皆為電子形式，難以判斷出現在
    螢幕上之資訊內容或『公開之時間點是否曾遭變更』。因此
    ，若引證網路上之資訊時，應注意網站之可信度，對於網路
    上之資訊內容或『公開之時間點有質疑時，應取得該網站出
    具的證明』；若無法取得證明文件以確信其真實性時，不得
    引證網路上之資訊。」
  (二)查證物2 係ONLINE SPORTS 公司網站資料，列印時間為西元
    20 04 年05月17日，晚於系爭專利申請日86年07月23日，其
    上雖有「VELCRO（R ）brand hook and loop fastener lip
    on sid s and ends 」、「since 1995 The World's Large
    st C atal og... 」等記載，並有證物3 ONLINE SPORTS 公
    司電子郵件說明：「We hereby declare our company,sinc
    e 1995 ,have started to sell the air mattress with V
    elcroho ok an d loop fasteners all around for joinin
    g side t o side or end to end.」等語，惟證物3係 該公
    司所為之宣示且係影本，乃屬私文書，在未經該公司證明其
    真正或提出其他證據資料說明其內容之真正下，證物3 為一
    待證資料，自難證明證物2 之可信度。又公司網路資料雖為
    公開之文件，若引證網路上之資訊時，應注意網站之可信度
    ，若無法取得證明文件以確信其真實性時，不得引證網路上
    之資訊。證物3 之真實性既為參加人於舉發答辯書中所質疑
    ，且被告機關依證物2 上所載之網址查尋，已無該資料可稽
    ；而ONLINE SPORTS 公司網頁現業已更換，原告復未提出具
    體佐證資料，以確認其文件內容之真實性，自不能採據為引
    證資料；再者，證物4 、5 、6 、7 、8 、9 、12等均為公
    司網路資料，證物10、11等書信係為私文書，均屬私法人之
    文件資料，已如上述，亦不能採據為引證資料。
  (三)至原告主張其另所提證據13（2005年10月19日之電子郵件）
    、證據14（Nissen雜誌影本，Edition10/76字樣係出現於第
    30頁底）、證據15（2006年03月07日之電子郵件）、證據16
    （Nissen雜誌影本）等資料，其中證據14與16是用以補強證
    據10，證據13是用來說明證據14，而證據16，其中圖片車牌
    號碼「WTW197」，用以證明係1981至1982年之車子乙節；然
    查，證物10係Ceetex公司電子郵件影本，而證物14係「niss
    en」公司所發行之刊物，二家公司不同，其中並無關聯性；
    另證據16，其中第1 頁圖片車牌號碼認係「WTW197」，縱屬
    係1981至1982年之車子，亦不能證明該車子圖片係1981年或
    1982年間所拍攝。另證據13、15均屬電子郵件，於原告未能
    提出具體佐證資料，以確認其文件內容之真實性，亦不能採
    據為引證資料。
五、綜上所述，被告認原告所提上開舉發證據無證據力，尚難證
    明系爭專利違反專利法第98條第1 項第1 款之規定，所為舉
    發不成立之處分，依法自無不合，訴願決定予以維持，亦無
    違誤。原告徒執前詞，聲請撤銷原處分及訴願決定，並請求
    被告機關應作成舉發成立之行政處分，為無理由，應予駁回
    。
據上論結，本件原告之訴為無理由，爰依行政訴訟法第98條第3
項前段，判決如主文。
中　　華　　民　　國　　96　　年　　1 　　月　　30　　日
                     第七庭審判長法  官　李　得　灶
                                 法  官　林　育　如
                                 法  官　黃　秋　鴻
上為正本係照原本作成。
如不服本判決，應於送達後20日內，向本院提出上訴狀並表明上
訴理由，如於本判決宣示後送達前提起上訴者，應於判決送達後
20日內補提上訴理由書（須按他造人數附繕本）。
中　　華　　民　　國　　96　　年　　1 　　月　　30　　日
                               　書記官　蘇　婉　婷
